臺灣臺中地方法院刑事判決　　　　　　 100年度訴字第2270號
公　訴　人　臺灣臺中地方法院檢察署檢察官
被　　　告　梁仁燕
上列被告因偽造文書等案件，經檢察官提起公訴（99年度偵字第
26274號），被告於準備程序中就被訴事實為有罪之陳述，受命
法官於聽取當事人之意見後，本院合議庭裁定改由受命法官獨任
進行簡式審判程序，判決如下：
    主      文
梁仁燕共同犯行使偽造公文書罪，累犯，處有期徒刑壹年貳月。
如附表所示之偽造「臺灣法務部地檢署印」之公印文合計參枚，
均沒收。
    事實及理由
一、犯罪事實：
（一）梁仁燕於民國94年間因違反毒品危害防制條例等案件，分
      別經臺灣苗栗地方法院以94年度苗簡字第519號判決判處
      有期徒刑6月確定（下稱第案），及本院以94年度訴字
      第1856號判決判處有期徒刑8月確定（下稱第案），以
      及本院以94年度易字第1470號判決判處有期徒刑7月確定
      （下稱第案）；復於95年間因詐欺案件，經本院以95年
      度易字第1551號判決判處有期徒刑5月確定（下稱第案
      ）。而上開至案經本院以96年度聲減字第7189號裁定
      各減為有期徒刑3月、4月、3月又15日、2月又15日，且就
      上開第、、案定應執行有期徒刑8月確定，並於96
      年4月16日縮短刑期假釋出監，假釋期間付以保護管束，
      指揮書記載執行完畢日期為96年9月26日。再於96年間因
      違反毒品危害防制條例等案件，分別經臺灣苗栗地方法院
      以96年度易字第984號判決判處有期徒刑8月確定（下稱第
      案），及臺灣屏東地方法院以97年度易字第707號判決
      判處有期徒刑10月確定（下稱第案）。而上開假釋乃遭
      撤銷，再於97年3月24日入監執行殘刑及接續執行上開第
      、案所判處有期徒刑，並於98年6月19日縮短刑期假
      釋出監，假釋期間付以保護管束，於98年9月7日期滿未經
      撤銷假釋，以已執行論。
（二）緣周志清與熊海生等人（由檢察官另案偵辦中）所屬犯罪
      集團成年成員於99年8月9日以電話聯繫方式，向陳美惠佯
      稱為檢察官並以其涉嫌洗錢案件，要凍結其帳戶，若申請
      案件重審，須先提供資金為由，要求其立即提領金融機構
      帳戶內款項交予特定人，陳美惠不知有詐因而陷於錯誤，
      陸續於99年8月9日、同年月10日、同年月11日將合計新臺
      幣（下同）230萬元交予該犯罪集團所屬成年成員，該詐
      騙集團成員另約定於同年8月13日再行連絡，惟陳美惠察
      覺有異而報警處理。迨於99年8月13日梁仁燕始與王銘瑞
      、林宴村、白育瑄等人（王銘瑞、林宴村、白育瑄等人業
      經臺灣臺南地方法院以99年度訴字第1445號判決判刑在案
      ）及周志清、熊海生等人及渠等所屬犯罪集團成年成員，
      共同意圖為自己不法之所有，基於詐欺取財、行使偽造公
      文書之犯意聯絡，周志清與熊海生通知林宴村駕駛車牌號
      碼9769－NL號（查獲時懸掛車牌號碼1258－HV號車牌）自
      用小客車，搭載王銘瑞、白育瑄、梁仁燕等3人準備向陳
      美惠收取款項，並由王銘瑞負責與周志清、熊海生等人所
      屬犯罪集團成年成員聯絡確認取款地點及取款對象即陳美
      惠之衣著身型特徵，旋即前往位於臺南市○○路○段307
      號之新光銀行臺南分行，由白育瑄進入該銀行內監督並確
      認陳美惠確有遵照該犯罪集團成年成員指示領款，並將之
      回報該犯罪集團成年成員，該犯罪集團成年成員隨即以電
      話指示陳美惠、王銘瑞等人前往位於臺南市之協進國小大
      門口會合，而梁仁燕於到場前，先在附近便利商店傳真機
      接收該詐騙集團成年成員以不詳方式偽造具有「臺灣法務
      部地檢署印」公印文之如附表所示「台北地方法院公證處
      」、「臺灣台北地方法院檢察署偵查卷宗」卷面等公文書
      各1紙，及「請求資產公証執行聲請書」之空白文書1紙，
      再由梁仁燕在協進國小之大門前，向陳美惠佯稱其為「張
      德容」並出示前開文書而行使之，陳美惠乃將警方所準備
      之偽鈔交給梁仁燕，梁仁燕隨即將前開文書交予陳美惠，
      足以生損害於臺灣臺北地方法院、臺灣臺北地方法院檢察
      署之公文書公信力，嗣於同日12時許經警在位於臺南市○
      ○街與忠明街口之停車場，當場逮捕王銘瑞、林宴村、白
      育瑄等3人，並扣得衛星導航器1臺、無線電對講機1臺、
      記事簿2本、手機4支等物，梁仁燕則趁亂逃離現場。之後
      ，經王銘瑞、林宴村、白育瑄供出周志清、熊海生、梁仁
      燕亦為該犯罪集團成員，始循線查得上情。
（三）案經臺灣臺南地方法院檢察署檢察官自動檢舉簽分偵查後
      ，呈請臺灣高等法院檢察署令轉臺灣臺中地方法院檢察署
      檢察官偵查起訴。
二、程序方面：
（一）按除被告所犯為死刑、無期徒刑、最輕本刑為3年以上有
      期徒刑之罪或高等法院管轄第一審案件者外，於法院行準
      備程序進行中，被告先就被訴事實為有罪之陳述時，審判
      長得告知被告簡式審判程序之旨，並聽取當事人、代理人
      、辯護人及輔佐人之意見後，裁定進行簡式審判程序；且
      受命法官行準備程序，與法院或審判長有同一之權限；又
      簡式審判程序之證據調查，不受刑事訴訟法第159條第1項
      、第161條之2、第161條之3、第163條之1及第164條至第
      170條規定之限制，刑事訴訟法第273條之1第1項、第279
      條第2項前段、第273條之2分別定有明文。
（二）本件被告梁仁燕所犯係死刑、無期徒刑、最輕本刑為3年
      以上有期徒刑以外之罪，其於準備程序就前揭被訴事實為
      有罪之陳述，本院認無不得或不宜改依簡式審判程序進行
      之處，爰依刑事訴訟法第273條之1第1項、第284條之1，
      裁定本件由受命法官獨任進行簡式審判程序，合先敘明。
三、認定犯罪事實所憑之證據及理由：
    訊之被告梁仁燕於本院審理中對於上開犯行坦承不諱（見本
    院100年11月15日審判筆錄），核與被害人陳美惠於警詢指
    述情節，及共犯周志清、熊海生等人於偵訊證述內容，及共
    犯王銘瑞、林宴村、白育瑄等人於警詢及偵訊證述內容，均
    大致相符，並有被害人陳美惠所提出如附表所示偽造文書等
    影本各1份，及便利商店監視器錄影畫面翻拍照片1張在卷可
    稽，足認被告上揭自白應與事實相符，應堪採信。從而，
    本件事證明確，被告所為上開犯行，堪予認定，應依法論科
    。
四、所犯法條及刑之酌科：
（一）按稱公文書者，謂公務員職務上製作之文書；又在紙上或
      物品上之文字、符號、圖畫、照像，依習慣或特約，足以
      為表示其用意之證明者，關於本章及本章以外各罪，以文
      書論，刑法第10條第3項、第220條第1項分別定有明文。
      次按刑法上偽造文書罪，係著重於保護公共信用之法益，
      即使該偽造文書所載名義製作人實無其人，而社會上一般
      人仍有誤信其為真正文書之危險，仍難阻卻犯罪之成立（
      最高法院54年度臺上字第1404號判例意旨參照）；又刑法
      上所稱之公文書，係指公務員職務上製作之文書，即以公
      務員為其製作之主體，且係本其職務而製作而言，既冒用
      該機關名義作成，形式上足使人誤信為真正，縱未加蓋印
      信，其程式有欠缺，均所不計（最高法院71年度臺上字第
      7122號判決意旨參照）；是無製作權而以公務機關之名義
      製作虛偽之公文書，該公務機關之名義為捏造或冒用均非
      所問。查本件查獲之如附表所示偽造之「台北地方法院公
      證處」、「臺灣台北地方法院檢察署偵查卷宗」卷面等文
      書，形式上均已表明為政府機關所出具，且其所載內容係
      關於刑事案件偵辦情形，自有表彰為各該政府機關公務員
      本於職務而製發之意，縱各該政府機關內部並無科室或部
      分偽造機關名稱與現存政府機關名稱略有出入，其上所載
      製作名義人亦屬虛構，然依前揭說明，仍屬刑法上之公文
      書。至如附表所示之偽造「請求資產公証執行聲請書」空
      白文書1紙，其上雖蓋有偽造之「臺灣法務部地檢署印」
      印文，惟依其內容係供被害人填寫之申請書性質，尚非屬
      公文書附此敘明。
（二）復按刑法所謂公印，係指公署或公務員職務上所使用之印
      信而言，所謂公印或公印文，係專指表示公署或公務員資
      格而言，即俗稱大印與小官印及其印文；公印文之形式凡
      符合印信條例規定之要件而製頒，無論為印、關防、職章
      、圖記，如足以表示其為公務主體之同一性者，均屬之（
      最高法院22年度上字第1904號、69年度臺上字第693號判
      例及最高法院89年度臺上字第3155號判決意旨可資參照）
      。又按刑法第218條第1項所謂偽造公印，係屬偽造表示公
      署或公務員資格之印信而言，其形式如何，則非所問（最
      高法院84年度臺上字第5509號判決意旨參照），是以，該
      條規範目的既在保護公務機關之信用性，凡客觀上足以使
      社會上一般人誤信為公務機關之印信者，不論公務機關之
      全銜是否正確而無缺漏，應認仍屬刑法第218條第1項所規
      範之偽造公印文，始符立法目的。查本件查獲之如附表所
      示之「臺灣法務部地檢署印」公印文，形式上已表示公署
      ，縱與現存公署名稱略有出入，然該偽造之印文足使社會
      上一般人誤信其為真正公署印文之危險，是上開偽造之印
      文，仍屬公印文。
（三）核被告所為，係犯刑法第216條、第211條之行使偽造公文
      書罪，及同法第339條第3項、第1項之詐欺取財未遂罪。
      至偽造公印文係偽造公文書之部分行為，及偽造公文書後
      進而行使，其偽造之低度行為應由行使之高度行為所吸收
      ，均不另論罪。
（四）查被告就上開犯行，與共犯王銘瑞、林宴村、白育瑄、周
      志清、熊海生等人及渠等所屬犯罪集團成年成員，具有犯
      意聯絡與行為分擔，應依刑法第28條規定論以共同正犯。
（五）又按刑法廢除牽連犯之規定後，對於前以牽連犯予以處理
      之案例，依立法理由之說明，在適用上，得視其具體情形
      ，分別論以想像競合犯或數罪併罰，予以處斷。是原經評
      價為牽連犯之案件，如其二行為間具有行為局部之同一性
      ，或其行為著手實行階段可認為同一者，得認與一行為觸
      犯數罪名之要件相侔，而改評價為想像競合犯。至於不可
      認為一行為者，若依實質競合予以併罰，不無刑罰過度評
      價，依社會通念，並不符合刑罰公平原則，當亦難以一行
      為一罪論處。於此，倘所發生之數個犯罪行為，在犯罪之
      性質上，或依吾人日常生活經驗之見解上，其前後行為，
      在形態上雖屬分別獨立，但從同一法益之侵害性而言，因
      具一定程度之關連性，可認為一方吸收他方之犯罪行為，
      遂置他方於不論，較為適當，應可依吸收犯理論，認屬實
      質上一罪關係，而僅包括的論以一罪（參照最高法院96年
      度臺上字第4780號判決意旨）。查被告所為上開犯行，係
      以行使如附表所示偽造文書之方式，向被害人施詐術，則
      其所犯行使偽造公文書罪及詐欺取財未遂罪等2罪間，即
      有部分行為重合，係以一行為同時觸犯上開2罪，屬想像
      競合，應依刑法第55條規定，從一重行使偽造公文書罪處
      斷。
（六）查被告梁仁燕於94年間因違反毒品危害防制條例等案件，
      分別經臺灣苗栗地方法院以94年度苗簡字第519號判決判
      處有期徒刑6月確定（下稱第案），及本院以94年度訴
      字第1856號判決判處有期徒刑8月確定（下稱第案），
      以及本院以94年度易字第1470號判決判處有期徒刑7月確
      定（下稱第案）；復於95年間因詐欺案件，經本院以95
      年度易字第1551號判決判處有期徒刑5月確定（下稱第
      案）。而上開至案經本院以96年度聲減字第7189 號
      裁定各減為有期徒刑3月、4月、3月又15日、2月又15日，
      且就上開第、、案定應執行有期徒刑8月確定，並
      於96年4月16日縮短刑期假釋出監，假釋期間付以保護管
      束，指揮書記載執行完畢日期為96年9月26日。再於96年
      間因違反毒品危害防制條例等案件，分別經臺灣苗栗地方
      法院以96年度易字第984號判決判處有期徒刑8月確定（下
      稱第案），及臺灣屏東地方法院以97年度易字第707號
      判決判處有期徒刑10月確定（下稱第案）。而上開假釋
      乃遭撤銷，再於97年3月24日入監執行殘刑及接續執行上
      開第、案所判處有期徒刑，並於98年6月19日縮短刑
      期假釋出監，假釋期間付以保護管束，於98年9月7日期滿
      未經撤銷假釋，以已執行論等情，有臺灣高等法院被告前
      案紀錄表、臺灣臺中地方法院檢察署刑案資料查註紀錄表
      各1份附本院卷、偵查卷內可憑，則被告於有期徒刑執行
      完畢後5年內，故意再犯本件有期徒刑以上之罪，依刑法
      第47條第1項之規定，為累犯，應加重其刑。
（七）又被告所參與本案犯行，雖因被害人事先查覺，致其所取
      得係由警方預為準備之假鈔，然共犯既已著手向被害人陳
      美惠使用詐術，自應成立詐欺取財未遂罪，並應依刑法第
      25條第2項規定減輕其刑。且其加重、減輕刑責事由，依
      法應先加後減。
（八）爰審酌被告不思循正途賺取報酬，而參加詐騙集團，施用
      詐術詐騙被害人，及其參與犯罪之程度，且犯後坦承犯行
      ，態度良好等一切情狀，而量處如主文所示之刑。
（九）如附表所示之偽造文件，雖因已交予被害人而非屬被告所
      有，惟其上如附表所示之偽造公印文，不問屬於被告與否
      ，均應依刑法第219條規定宣告沒收。另扣案衛星導航器1
      臺、無線電對講機1臺、記事簿2本、手機4支等物，雖係
      置於共犯林宴村所駕駛之自用小客車內，但查無積極證據
      足以證明該等物品係供被告與共犯林宴村等人共犯上開犯
      行所用之物，故不予宣告沒收。
據上論斷，應依刑事訴訟法第273條之1第1項、第299條第1項前
段，刑法第28條、第216條、第211條、第339條第1項、第3項、
第25條第2項、第55條、第47條第1項、第219條，刑法施行法第1
條之1第1項、第2項前段，判決如主文。
本案經檢察官鄒千芝到庭執行職務。
中    華    民    國   100    年    12    月    6     日
                  刑事第五庭  法  官  賴秀雯
以上正本與原本無異。
如不服本判決應於收受送達後10日內向本院提出上訴書狀，並應
敘述具體理由；其未敘述上訴理由者，應於上訴期間屆滿後20日
內向本院補提理由書（均須按他造當事人之人數附繕本）「切勿
逕送上級法院」。
告訴人或被害人如對於本判決不服者，應具備理由請求檢察官上
訴，其上訴期間之計算係以檢察官收受判決正本之日期為準。
                              書記官  鄭郁慈
中    華    民    國   100    年    12    月    6     日
附錄論罪科刑法條全文：
一、中華民國刑法第210條（偽造變造私文書罪）
    偽造、變造私文書，足以生損害於公眾或他人者，處5年以
    下有期徒刑。
二、中華民國刑法第211條（偽造變造公文書罪）
    偽造、變造公文書，足以生損害於公眾或他人者，處1年以
    上7年以下有期徒刑。
三、中華民國刑法第216條（行使偽造變造或登載不實之文書罪
    ）行使第 210 條至第 215 條之文書者，依偽造、變造文書
    或登載不實事項或使登載不實事項之規定處斷。
四、中華民國刑法第339條（普通詐欺罪）
    意圖為自己或第三人不法之所有，以詐術使人將本人或第三
    人之物交付者，處5年以下有期徒刑、拘役或科或併科1千元
    以下罰金。
    以前項方法得財產上不法之利益或使第三人得之者，亦同。
    前二項之未遂犯罰之。
附表：
┌──┬─────────┬────────────┬────────┐
│編號│   偽造之文書     │   偽 造 之 公 印 文    │  備        註  │
├──┼─────────┼────────────┼────────┤
│ 1  │「請求資產公証執行│「臺灣法務部地檢署印」之│見臺南市警察局第│
│    │聲請書」1張       │公印文壹枚              │六分局南市警六刑│
│    │                  │                        │字第09946023070 │
│    │                  │                        │號刑案偵查卷第53│
│    │                  │                        │頁              │
├──┼─────────┼────────────┼────────┤
│ 2  │「台北地方法院公證│「臺灣法務部地檢署印」之│見上開南市警六刑│
│    │處」1張           │公印文壹枚              │字第09946023070 │
│    │                  │                        │號刑案偵查卷第54│
│    │                  │                        │頁              │
├──┼─────────┼────────────┼────────┤
│ 3  │「臺灣台北地方法院│「臺灣法務部地檢署印」之│見上開南市警六刑│
│    │檢察署偵查卷宗」卷│公印文壹枚              │字第09946023070 │
│    │面1張             │                        │號刑案偵查卷第55│
│    │                  │                        │頁              │
└──┴─────────┴────────────┴────────┘